【裁判字號】    89,上訴,1339
【裁判日期】    890913
【裁判案由】    誣告
【裁判全文】
臺灣高等法院臺中分院刑事判決                  八十九年度上訴字第一三三九號
      上  訴  人
      即  被  告  丙○○○
      選任辯護人  朱浩萍
右上訴人因誣告案件，不服臺灣彰化地方法院八十八年度自字第八○號中華民國八十
九年一月二十八日第一審判決（案經自訴人提起自訴），提起上訴，本院判決如左：
      主  文
上訴駁回。
      事  實
一、許兆濂係法務部調查局彰化縣調查站前派駐該縣社頭據點之調查員；丙○○○、
    蕭邱相係祭祀公業邱永魁（下稱公業）之派下員，公業名下有坐落彰化縣社頭鄉
    ○○段八一、八二、八三地號三筆地目為田、建、建，面積依序為六八七平方公
    尺、二七二○平方公尺、一五八○平公尺價值不貲土地，連同不同房份甲○○、
    乙○○共計十八人派下。
二、緣上開公業派下員於民國八十二年間曾以新台幣一百萬元，委託代書王文振代辦
    申請該公業管理人核備案（須辦妥能給付），嗣派下系統表發生爭議，該公業另
    房派下員甲○○、乙○○於八十四年間向原審法院所提起請求確認渠等派下權存
    在之民事訴訟（八十四年訴字第九二七號），復經臺灣彰化地方法院於八十五年
    十二月二十二日判決勝訴確定，承辦前述申請案之彰化縣社頭鄉公所民政課長蕭
    添丁堅持應依該判決內容製作派下系統表申報，始得准予核定，該公業若干派下
    員未明問題所在，懷疑前述申請案多年未獲核准，係蕭添丁故意刁難所致，於八
    十六年五、六月間遂由蕭邱相之子邱世宗向許兆濂反應，許兆濂利用其為調查員
    之身分，與邱世宗、友人柳敏隆先至彰化縣社頭鄉公所向蕭添丁瞭解後，約於一
    星期後，許、邱、柳與當時之鄉長蕭景田在柳敏隆住處研議如何處理，經蕭景田
    以電話通知蕭添丁到場再予說明。嗣許兆濂並告知邱世宗，可介紹專門辦理祭祀
    公業事宜之友人張承潮處理本案，遂引介予派下員認識，原本張承潮欲購買上開
    公業土地，惟因價格太高而作罷，惟張承潮仍稱可代辦核備案。許兆濂明知前述
    申請案所檢附之派下系統表，僅需依臺灣彰化地方法院八十四年度訴字第九二七
    號民事判決內容就派下員甲○○、乙○○部分予更正，即可獲准核備，且經蕭添
    丁詳細說明了，其程序尚無特殊困難或繁複之處，乃竟於八十六年七月三日上午
    ，在彰化縣社頭鄉湳底村湳底巷四之一號邱世宗住處，由許兆濂策動派下員丙○○○、邱創智意圖使蕭添丁、甲○○受刑事處分，向彰化縣調查站投書誣告蕭添
    丁涉嫌索賄、圖利甲○○及甲○○行賄等，渠三人明知蕭添丁乃依法行政，並無
    偏袒甲○○之事實，竟基於犯意聯絡，即由許兆濂口唸檢舉函，邱創智擬稿並事
    後打字，再交由丙○○○郵寄彰化縣調查站檢舉。許兆濂企圖藉刑事偵辦職權，
    對社頭鄉公所民政課長蕭添丁施加壓力，以利前述申請案獲准核備，於八十六年
    九月十一日，彰化縣調查站發文予彰化縣社頭鄉公所調取上開公業公告之相關文
    件，許兆濂乃協同柳敏隆前往鄉公所拿取資料。八十六年十二月三日許兆濂即約
    談蕭添丁、甲○○至彰化縣調查站，調查蕭添丁有否涉嫌貪、圖利甲○○，及
    公業不同房份之派下員甲○○是否涉有行賄罪嫌，藉此對派下員丙○○○、蕭邱
    相、邱世宗等人表態伊確實出力，並移送台灣彰化地方法院檢察署以八十七年度
    偵字第二五五號偵辦，嗣該案經檢察官為不起訴處分確定。
三、案經甲○○提起自訴。
      理  由
一、訊據被告丙○○○矢口否認上情，辯稱：伊並未投遞上開檢舉書函云云，惟查，
    上開事實，業據被告於八十七年九月十七日在法務部調查局中部機動組供稱「該
    檢舉草函係邱創智拿去打字，打完字再交給我投遞，郵寄予彰化縣調查站」等語
    至明，且許兆濂於八十七年十一月廿一日檢察官聲請羈押時，於原審稱：「檢舉
    函是由我唸，邱創智書寫」等語（八十七年度聲羈字第三二七號卷，第八頁），
    復有以公業名義之檢舉信函影本一紙可稽，此外，復有原審調閱嗣經檢察官不起
    訴處分之台灣彰化地方法院八十七年度偵字第二五五號被告蕭添丁、甲○○職
    卷可查證。上開誣告事實，並經公業管理人邱炎川供稱無誤，被告雖復辯稱：伊
    並不知道該檢舉函的內容，且並未郵寄該函，伊在中機組是說開會同意書是伊寄
    的云云。惟查被告於本院供稱：「當時是許兆濂說要寫這個檢舉函，他說要寫檢
    舉函才能辦理祭祀公業士地的事，我們五、六個在場有同意：：：，後來由許兆
    濂寫檢舉函，邱創智打字」等語（見本院卷第二十二頁），足見被告因要辦理祭
    祀公業土地，而對不實之檢舉函之內容已知悉且同意行之，其於調查局所供係其
    投遞郵寄該檢舉書函應為實情。故被告所辯係諉卸之詞，不足採信，犯行堪以認
    定。
二、核被告丙○○○所為，係犯刑法第一百六十九條第一項之誣告罪。被告與許兆濂
    、邱創智間，互有犯意聯絡及行為分擔，均為共同正犯。原審持同一見解，適用
    刑法第二十八條、第一百六十九條，並審酌被告犯罪之動機、目的、手段、所生
    之危害及犯罪後之態度等一切情狀，量處期徒刑肆月，經核認事用法並無不合，
    量刑亦稱妥適。被告上訴意旨仍執前詞，否認犯罪，指摘原判決不當，為無理由
    ，應予駁回。
據上論結，應依刑事訴訟法第三百六十八條，判決如主文。
中      華      民      國    八十九      年      九      月   十三     日
                              臺灣高等法院臺中分院刑事第一庭
                                    審判長法  官  陳  紀  綱
                                          法  官  陳  登  源
                                          法  官  蕭  錦  鍾
右正本證明與原本無異。
如不服本判決應於收受送達後十日內向本院提出上訴書狀，其未敘述上訴之理由者並
得於提起上訴後十日內向本院補提理由書（均須按他造當事人之人數附繕本）。
                                          書記官  蘇  昭  文
中      華      民      國    八十九      年      九      月    十四    日
刑法第一百六十九條第一項：意圖他人受刑事或懲戒處分，向該管公務員誣告者，處
七年以下有期徒刑。
                                                                        Ｋ


司法院資訊處製作；財團法人民間司法改革基金會備份。
